【裁判字號】    98,上訴,268
【裁判日期】    980422
【裁判案由】    違反槍砲彈藥刀械管制條例
【裁判全文】
臺灣高等法院刑事判決                 98年度上訴字第268號
上  訴  人  臺灣桃園地方法院檢察署檢察官
被      告  甲○○
指定辯護人  本院公設辯護人  郭書益
上列上訴人因違反槍砲彈藥刀械管制條例案件，不服臺灣桃園地
方法院96年度訴字第361號，中華民國97年11月19日第一審判決
（起訴案號：臺灣桃園地方法院檢察署95年度偵字第9093號），
提起上訴，本院判決如下：
    主  文
上訴駁回。
    理  由
一、公訴意旨略以：被告甲○○與黃建銘 (經原審判決有罪，未
    上訴確定)共同基於持有具有殺傷力之如附表一至三所示之
    改造手槍及子彈之犯意，先由甲○○於民國95年4月1日晚間
    8時許，在桃園縣某處，將其持有之系爭槍彈，放置於系爭
    皮包內（內有甲○○所有之藍寶石戒指1只、裝有12張甲○
    ○名片之銀色名片夾1個、上印有甲○○姓名平安符1個等物
    ），交予知情之黃建銘保管，黃建銘復於同日以其所有之00
    00000000號行動電話撥打甲○○所使用之0000000000號行動
    電話，2人相約於翌日凌晨0時20分在桃園縣中壢市○○路46
    號「象牙海岸咖啡店」內返還上開裝有前開槍彈等物之皮包
    ，被告甲○○旋駕駛自小客車搭載不知情之謝佩樺（業經檢
    察官為不起訴處分）於上述時間至該咖啡店，被告甲○○駕
    車在店外等候，由謝佩樺下車進入該咖啡店向黃建銘取回裝
    有前開槍彈之皮包，當場為埋伏員警查獲，並扣得附表一至
    三所示之物，被告甲○○見狀立即駕車逃逸，因指被告甲○
    ○涉犯槍砲彈藥刀械管制條例第8條第4項之未經許可持有其
    他可發射子彈具有殺傷力之槍枝罪以及同條例第12條第4項
    之未經許可持有子彈罪等罪嫌云云。
二、按犯罪應依證據認定之，無證據不得認定犯罪事實。被告未
    經審判證明有罪確定前，推定其為無罪，此為我刑事訴訟之
    基本原則。又公訴案件犯罪證據之蒐集，及提起公訴後，對
    犯罪事實之舉證責任及指出證明之方法，均屬公訴人之職責
    ，原則上法院僅於當事人之主張及舉證範圍內進行調查證據
    其經法定程序調查證據之結果，認已足以證明犯罪事實時，
    始得為犯罪事實之認定。若其為訴訟上之證明，於通常一般
    人仍有合理之懷疑存在，尚未達於可確信其真實之程度者，
    在該合理懷疑尚未剔除前，自不能為有罪之認定。法院不得
    以偵查機關關於某種犯罪之調查不易，即放棄上開原則之堅
    持，致有違背刑事訴訟無罪推定及嚴格證明之原則，其理甚
    明。
三、本件公訴人指訴被告甲○○涉有前揭犯行，係以同案被告黃
    建銘之證詞、證人謝佩樺、蔡榮進、張嘉民、龔信賓之證詞
    、行動電話門號0000000000號於95月4月1日及2日之雙向通
    聯紀錄1份、內政部警政署刑事警察局96年4月2日刑鑑字第
    095 0052158號函、職務報告及扣案如附表一至三所示之物
    等，為其所憑之論據。訊據被告甲○○則始終堅決否認有交
    付扣案如附表一至三所示之物予黃建銘之情事，辯稱：本件
    查扣之名片等物係在伊所開設停車場遭人取走，而當天係應
    黃建銘之要求前往載黃建銘，因其表示外面有仇人，伊不想
    進去，黃建銘也不肯出來所以由謝佩樺下車帶人，伊在車上
    。等語。經查：
  (一)、公訴人所指被告於95年4月1日晚間8時許，在桃園縣某處
      將附表一至三所示之槍彈交付黃建銘之情，雖據證人黃建
      銘於警詢、偵查及原審審理時指證在卷（見偵卷第15頁至
      17頁、第52頁至54頁、原審卷(一)第53頁、第265頁），惟
      證人黃建銘於原審97年4月22日審理中則證稱：槍不是被
      告甲○○交給伊的，95年4月1日當天是警員蔡榮進與伊聯
      絡，約定於中壢SOGO前碰面，伊第一次看到系爭槍彈是在
      中壢SOGO那邊的車上，當時車上有警員蔡榮進，還有其他
      人，看了之後伊跟著警員到警察局，蔡榮進警員叫伊製作
      系爭改造手槍是甲○○交給伊的這樣的口供等語（見原審
      卷(一)第227頁至230頁）；是以黃建銘對於扣案槍彈是否為
      被告甲○○交付一節，是供詞已前後矛盾，所述顯有不實
      ，難以儘信。又就黃建銘所稱扣案槍彈係由被告甲○○交
      付之陳述，經法務部調查局實施測謊鑑定，其結果顯示黃
      建銘就「系爭皮包是甲○○所交付」及「系爭槍彈係甲○
      ○所交付」問題，經測試呈情緒波動之反應，研判有說謊
      之情，亦有法務部調查局97年3月7日調科參字第09700081
      380號測謊報告書及測謊鑑定過程參考資料各1份在卷可稽
      （見原審卷(一)第186頁）。再黃建銘就97年4月22日審理期
      日所為前開不同供述，固於原審97年7月15日說明證述：
      因測謊沒有過，蔡榮進說要整死伊，伊都已說出事實了，
      為何測謊沒過，伊認為這是警察在搞伊等語（見原審卷(一)
      第265頁），然黃建銘於97年3月5日經同意並接受法務部
      調查局測謊後，既知其陳述未通過測謊鑑定，果其自認所
      陳並無虛偽，當係於審判程序中據理說明，但其卻於測謊
      鑑定後之97年4月22日首次審判程序，即改稱扣案槍枝係
      警察所提出云云 (見原審卷(一)第228頁)，此已難認其對於
      前後證述不一為合理說明。況黃建銘於偵查中就被告甲○
      ○交付槍彈之時間係證述：95年4月1日晚上8時20分至被
      告洗車場找他，... 被告用車載伊開往市區，在車上表示
      要伊幫忙轉掉，到「中原至尊」附近下車後，被告交一個
      包包予伊，伊拿回去後看到1把槍即嚇到，即打電話給他
      說要還云云 (見偵9093影印卷第52頁、第53頁)。惟證人
      蔡榮進卻證述：當天晚上6、7點左右，線民「寶民」 (
      即證人吳柏樺)以電話聯絡表示黃建銘說有一把槍要報給
      伊抓，伊請「寶民」轉告黃建銘可直接與伊聯絡，電話掛
      斷後10分鐘，一個自稱長毛 (即黃建銘)即與伊聯絡...
      等語 (見原審卷(一)第242頁)，則果黃建銘所述係於96年4
      月1日晚間8時20分至被告甲○○所經營之洗車場後，始由
      甲○○突然交付扣案之槍彈，何能於當天晚上6、7點即向
      警察檢舉被告甲○○持有槍彈？又證人A1及黃建銘就其所
      述被告甲○○交付槍彈之用途於警詢、偵查及審理中證陳
      ，係被告委託伊賣槍 (見偵9093影印卷第29頁、第53頁及
      原審卷(一)第53頁)，惟依黃建銘在審理就交付槍彈之情節
      證稱：被告載伊到「中原至尊」附近讓伊下車，伊下車站
      在車外時，他從副駕駛座底下，拿出一只黑色包包交給伊
      ，伊將車門關上後，他就開車了，事後才知是一把槍等語
      （見原審卷(一)第164頁、第164頁背面)。惟查，依黃建銘
      所述過程，被告既受託轉售物品，豈有不當場檢視及問明
      內容物及價格之理，其證陳離開後才知皮包內為扣案槍彈
      之情，顯與常情不符。黃建銘所述被告甲○○為出售而交
      付槍枝予伊等語，既有瑕疵，亦難採信。至於證人即偵辦
      理警員蔡榮進於原審證述：當天晚上係由吳柏樺 (綽號寶
      民)電話轉知黃建銘要檢舉槍枝等語（見原審卷(一)第242頁
      ），而證人蔡榮進所證黃建銘由線民吳柏樺轉達之情，固
      經證人吳柏樺於原審證述：黃建銘打電話給伊，表示有事
      要跟蔡榮進說... 蔡榮進就要伊轉告請黃建銘直接跟他聯
      絡等語相符（見原審卷(一)第261頁、第262頁），然渠等所
      述，縱屬實在，亦僅能證明黃建銘確有表示要檢舉槍枝之
      情，對於槍枝來源之證明，仍須以證人黃建銘之證詞是否
      與事實相符為認定之依據。
  (二)、次查，門號0000000000(警詢筆錄誤載為0000000000)、00
      00000000號行動電話分別為證人黃建銘、被告甲○○使用
      ，為其二人所自承 (見偵9093影印卷第17頁、第23頁)。
      而觀之偵查卷所附上開門號行動電話通聯記錄，顯示黃建
      銘使用之0000000000行動電話於96年4月1日下午1時許至
      黃建銘所證被告甲○○交付槍彈之晚間8時20分前，撥打
      予被告甲○○使用之0000000000行動電話共有7通「13時
      59 分45秒，通話時間12秒；17時06分56秒，通話時間38
      秒；17時54分21秒，通話時間22秒；18時26分55秒，通話
      時間9秒；18時50分38秒，通話時間15秒；17時07分26秒
      ，通話時間5秒；19時48分01秒，通話時間30秒」（見偵
      字第122 13號卷第64至68頁），而綜觀此段時間之通聯絡
      紀，均係黃建銘撥打電話予被告甲○○，並無被告甲○○
      主動與黃建銘聯繫。而黃建銘於偵查中就取得槍彈後與被
      告甲○○聯繫之情形係證述：被告交一個包包予伊，伊拿
      回去後看到1把槍即嚇到，即打電話給他說要還，...9 點
      多時即知包包內有槍云云 (見偵9093影印卷第52頁、第53
      頁)。惟依前開黃建銘與被告甲○○之行動電話通聯紀錄
      於96年4月1日晚上9時許，黃建銘並無主動與被告甲○○
      聯繫之記錄，僅有被告甲○○之行動電話撥打黃建銘電話
      2 通之紀錄：「20時51分02秒，通話時間18秒；21時29分
      27秒，通話時間6秒」 (見偵9093影印卷第68頁、第69頁)
      ，是黃建銘所證發現槍彈後立即撥打被告之電話表示欲歸
      還即與雙方聯繫之情形即與通聯紀錄不符。是證人黃建銘
      所指訴被告交付扣案槍彈之情節，既與前開證據相左，亦
      難遽以執為不利於被告之證據。
  (三)、又96年4月2日凌晨，黃建銘與被告甲○○前開行動電話門
      號連絡，約在桃園縣中壢市○○路46號「象牙海岸咖啡店
      」會面，中壢分局員警隨黃建銘在該處埋伏，被告甲○○
      旋駕駛自小客車搭載其女友謝佩樺於上述時間至該咖啡店
      ，然並未停車而於要求黃建銘逕出店外未果後，即由謝佩
      樺進入該店與黃建銘交談並拿起黃建銘旁之皮包，與黃建
      銘一起走出，至門口時經警當場查獲證人謝佩樺身上背的
      皮包內有扣案槍彈及被告甲○○之名片12張、戒指1枚、
      平安符，被告甲○○見狀即駕車離去等情，業據證人即警
      員蔡榮進、郭榮輝、龔信賓、張嘉民，及被告甲○○之女
      友謝佩樺於偵查及原審證述明確（見原審卷(一)第88頁至第
      93頁、第120頁至第132頁、偵9093影印卷第50頁至第51頁
      、第77頁至79頁、第107頁至第108頁、第132頁至133頁、
      第137頁至139頁），並有搜索扣押筆錄、通聯紀錄、照片
      及扣案如附表一、二、三所示之物及扣案戒指1枚、被告
      甲○○之名片12張、平安符1個等物可資佐證（見9093影
      印卷第33頁至第35頁、第38頁至第44頁、第58頁至第74頁
      ），此情固係屬實。然就黃建銘欲誘引被告甲○○供警查
      緝之聯絡電話，證人蔡榮進係證述：當時他們通話內容為
      黃建銘說『你人在哪裡，我現在有東西要拿給你』，並沒
      有明確向被告表示要還槍等語（見原審卷(一)第243頁、第
      92 頁），已難憑認被告甲○○知情黃建銘欲交付扣案槍
      彈而相約見面。又系爭皮包並非被告甲○○所有之物，業
      據證人即被告甲○○之女友謝佩樺證述在卷 (見原審卷(一)
      第128頁)，至於於置扣案槍彈之皮包內，固有被告之平安
      符、名片及戒指1枚等物，被告甲○○就此所辯：該等物
      品係放置在洗車場辦公室內，而該辦公室為客人及外人均
      得自由進出之處，很容易被人取走等語 (見原審卷(一)第95
      頁)，核與證人謝佩樺所證：伊知道洗車廠有些東西不見
      了，但具體遺失物並不清楚等語一致（見原審卷(一)第126
      頁)，參以該等物品既非屬貴重，且名片亦係供交付他人
      使用之物，證人黃建銘與被告甲○○既為舊識，此從兩造
      前開通聯已足為證，復為雙方所不爭，是黃建銘應可輕易
      自被告甲○○處取得前開物品。況被告甲○○當知槍彈買
      賣為非法犯行，果有委託黃建銘處理扣案槍彈，衡情亦無
      可能將可辨識所有人之物品同置其內而利警察追緝，是此
      自難以經警查獲戒指1枚、被告甲○○之名片12張、平安
      符1個，即遽論被告甲○○為扣案槍彈所有人。末查，扣
      案槍枝經檢察官送鑑定，由中壢分局偵查隊以氰丙烯酸脂
      法，未採獲可資比對指紋，此有中壢分局偵查隊採驗證物
      報告1紙（見偵9093影印卷第112頁）在卷可稽。參諸被告
      甲○○與黃建銘既屬舊識，二人間縱有電話通聯往來，然
      無通信監察錄音紀錄或譯文足為證明黃建銘係明確要求被
      告甲○○取回扣案槍彈而被告仍前往，則該通聯記錄即不
      能證明被告甲○○有交付槍彈。
  (四)、末查，被告固於4月2日凌晨載同謝佩樺至象牙海岸咖啡店
      前，盤旋約7、8次後，在店外等候，由證人謝佩樺單獨下
      車進入該咖啡店並背起系爭皮包，待謝佩樺經警查獲後又
      立即駕車逃離現場，然依證人謝佩樺所證：到了象牙海岸
      咖啡店之後在門口等不到黃建銘，即開車離去，約2、3分
      鐘後黃建銘來電說他在象牙海岸咖啡店內，因外面有仇人
      要求甲○○進去帶他，後來甲○○就在象牙海岸咖啡店附
      近繞，且猶豫是否要載黃建銘，因為伊是女生，才建議由
      伊進去，... 之後車子就停在象牙海岸咖啡店的門口，進
      去看到黃建銘旁邊椅子放一個包包，跟他說車子就在門口
      ，且附近沒有仇人，叫他走但他沒有動，才順手把包包揹
      起來，拍拍他的肩膀，他就跟伊走出去，快到甲○○車子
      的時候，突然四面八方有很多人湧過來等語明確（見原審
      卷(一)第123頁、第124頁)，核與證人黃建銘結證：在象牙
      海岸咖啡店打行動電話叫甲○○進來，他叫我出去，這種
      情況我們反覆了好多次，結果甲○○的女朋友走進來，就
      直接把包包拿起來揹在身上，就跟我說走了等語相符（見
      原審卷(一)第167頁），是被告所辯因黃建銘表示有仇人在
      外，伊不想下車一節與事實相符。再以證人謝佩樺既會進
      入餐廳帶領黃建銘離去，應係不知本件槍彈之風險。綜前
      所述，於證人黃建銘所為證言欠缺憑信性，而前開情況證
      據所示之事實，至多僅足以推論被告甲○○在象牙海岸咖
      啡店外盤旋形跡非無可疑，卻不足以直接依前開情況證據
      推論扣案槍彈係屬被告甲○○交付。從而，本件既查無積
      極證據證明被告持有扣案之槍彈，檢察官所舉內政部警政
      署刑事警察局96年4月2日刑鑑字第0950052158號函之槍彈
      鑑定書即非得為憑認被告犯罪之證據。
四、綜上，檢察官所舉之證據，尚不足證明被告甲○○有起訴書
    所載之持有扣案之槍彈犯行，又查無其他證據資為不利認定
    ，其犯罪即屬不能證明，原審為無罪之諭知，即無不合。檢
    察官仍執前詞上訴，請求改判，為無理由，已如前述，應予
    駁回。
據上論斷，應依刑事訴訟法第368條，判決如主文。
本案經檢察官李叔芬到庭執行職務。
中    華    民    國    98    年    4     月    22    日
            刑事第二十二庭審判長法  官  何菁莪
                                法  官  李麗珠
                                法  官  洪于智
以上正本證明與原本無異。
如不服本判決，應於收受送達後10日內向本院提出上訴書狀，其
未敘述上訴之理由者並得於提起上訴後10日內向本院補提理由書
（均須按他造當事人之人數附繕本）「切勿逕送上級法院」。
                                書記官  強梅芳
中    華    民    國    98    年    4     月    24    日
附表一
仿BERETTA 廠92FS型半自動手槍製造之槍枝換裝土造金屬槍管改
造而成之改造手槍1 枝（槍枝管制編號0000000000號）。
附表二
具直徑約9.0mm金屬彈頭之土造子彈6顆，可擊發，有殺傷力。
附表三
具直徑約9.0mm 金屬彈頭之土造子彈1 顆，可擊發，惟發射動能
甚微，不具殺傷力。


司法院資訊處製作；財團法人民間司法改革基金會備份。
